【裁判字號】    98,訴,624
【裁判日期】    990414
【裁判案由】    違反槍砲彈藥刀械管制條例等
【裁判全文】
臺灣高雄地方法院刑事判決               98年度訴字第624號
公  訴  人  臺灣高雄地方法院檢察署檢察官
被      告  癸○○
選任辯護人  陳裕文律師
            侯勝昌律師
            陳正男律師
被      告  乙○○
選任辯護人  周元培律師
            周村來律師
被      告  戊○○
            丁○○
選任辯護人  林宗儀律師
上列被告因違反槍砲彈藥刀械管制條例等案件，經檢察官提起公
訴（98年度偵字第9257號），本院判決如下：
    主  文
癸○○共同犯如附表一編號1至5所示之重利罪，各處如附表一編
號1至5所示之刑。又犯恐嚇罪，處有期徒刑參月，如易科罰金，
以銀元參佰元即新臺幣玖佰元折算壹日，減為有期徒刑壹月又拾
伍日，如易科罰金，以銀元參佰元即新臺幣玖佰元折算壹日。又
共同犯恐嚇罪，處有期徒刑參月，如易科罰金，以新臺幣壹仟元
折算壹日，減為有期徒刑壹月又拾伍日，如易科罰金，以新臺幣
壹仟元折算壹日。又犯恐嚇罪，處有期徒刑參月，如易科罰金，
以新臺幣壹仟元折算壹日，減為有期徒刑壹月又拾伍日，如易科
罰金，以新臺幣壹仟元折算壹日。又共同犯恐嚇罪，累犯，處有
期徒刑肆月，如易科罰金，以新臺幣壹仟元折算壹日。應執行有
期徒刑壹年，如易科罰金，以銀元參佰元即新臺幣玖佰元折算壹
日。扣案如附表二編號1 、2 、3 、14所示之物，均沒收。
乙○○共同犯如附表一編號1 、2 、2 之1 、3 、3 之1 、5 所
示之重利罪，各處如附表一編號1 、2 、2 之1 、3 、3 之1 、
5 所示之刑。應執行拘役壹佰貳拾日，如易科罰金，以新臺幣壹
仟元折算壹日。扣案如附表二編號1 、2 、3 、14所示之物，均
沒收。又共同犯恐嚇罪，處有期徒刑參月，減為有期徒刑壹月又
拾伍日。又共同犯恐嚇罪，處有期徒刑參月，扣案如附表二編號
13所示之物，沒收。又未經許可，持有可發射子彈具有殺傷力之
改造手槍，處有期徒刑參年貳月，併科罰金新臺幣貳萬元，罰金
如易服勞役，以新臺幣壹仟元折算壹日；扣案如附表二編號51、
52、53所示之物，均沒收。應執行有期徒刑參年伍月，併科罰金
新臺幣貳萬元，罰金如易服勞役，以新臺幣壹仟元折算壹日。扣
案如附表二編號13、51、52、53所示之物，均沒收。
乙○○其餘被訴如附表一編號4 、4 之1 所示重利部分，公訴不
受理。
戊○○共同犯如附表一編號3 、3 之1 及5 所示之重利罪，各處
如附表一編號3 、3 之1 及5 所示之刑。又共同犯恐嚇罪，處拘
役伍拾伍日，如易科罰金，以新臺幣壹仟元折算壹日。應執行拘
役壹佰貳拾日，如易科罰金，以新臺幣壹仟元折算壹日。扣案如
附表二編號1 、2 、3 、14所示之物，均沒收。
丁○○未經許可，寄藏可發射子彈具有殺傷力之改造手槍，處有
期徒刑參年貳月，併科罰金新臺幣貳萬元，罰金如易服勞役，以
新臺幣壹仟元折算壹日。扣案如附表二編號51、52所示之物，均
沒收。
    事  實
一、癸○○於民國86年間因肅清煙毒條例等案件，經臺灣高等法
    院高雄分院以86年度上訴字第799 號判決分別判處有期徒刑
    8 年、3 年2 月，定應執行有期徒刑11年確定，於91年5 月
    28日假釋付保護管束出監，嗣因減刑及合併定應執行刑為有
    期徒刑9 年5 月確定，於96年7 月16日假釋期滿未經撤銷，
    視為執行完畢。
二、癸○○自94年底起（起訴書誤載為93年底），在自由時報刊
    登「小額貸款」之廣告，留下0000000000、0000000000 號
    行動電話供借款人聯絡貸款，還款方式有2 種，其一為俗稱
    「日仔會」，若借款新臺幣（下同）1 萬元，則每日需償還
    本金與利息合計1,000 元，應連續繳交30日始清償完畢，以
    此類推（月息至少200 ％），其二為俗稱「期仔會」，若借
    款1 萬元，則每星期或10日繳交利息1,000 元，須一次返還
    本金，才算清償完畢，以此類推（月息至少30％）。癸○○
    先後於不詳時間僱用乙○○、戊○○，癸○○與乙○○共同
    基於重利之犯意聯絡，由癸○○提供資金，乙○○則負責放
    款及收款，分別利用如附表一編號1 、2 、2 之1 、4 及4
    之1 所示借款人需錢孔急之際，貸予如附表一編號1 、2 、
    2 之1 、4 及4 之1 所示之款項，收取如附表一編號1 、2
    、2 之1 、4 及4 之1 所示與原本顯不相當之重利（乙○○
    犯如附表一編號4 及4 之1 所示之重利罪部分，業經臺灣高
    雄地方法院檢察署檢察官另案以97年度偵字第7792號，為不
    起訴處分確定，是乙○○此部分犯行，應諭知公訴不受理）
    。癸○○、乙○○與戊○○共同基於重利之犯意聯絡，由癸○○提供資金，乙○○負責放款及收款，戊○○則僅負責放
    款，分別利用如附表一編號3 、3 之1 及5 所示借款人需錢
    孔急之際，貸予如附表一編號3 、3 之1 及5 所示之款項，
    收取如附表一編號3 、3 之1 及5 所示與原本顯不相當之重
    利。
三、（一）癸○○於95年7月1日之前某日，因借款人庚○○無力
    清償高額利息，竟基於恐嚇之犯意，撥打電話予庚○○之夫
    子○○，向子○○恫赫「不要讓我找到你太太，找到人要讓
    你太太斷手斷腳」等語，致庚○○、子○○心生畏懼。（二
    ）又因附表一編號1 所示借款人丙○○無力償債，癸○○、
    乙○○共同基於恐嚇之接續犯意聯絡，先於95年11月中旬某
    日，一同前往丙○○位於高雄市○○區○○街191 號6 樓之
    8 住處樓下，由乙○○向丙○○恫稱：「幹你娘！妳再不還
    錢，我就押妳女兒去賣（指賣淫），妳不要白目」等語，致
    丙○○心生畏懼，癸○○隨即表示3 天後將再來收錢即離去
    ；嗣3日 後晚上某時，兩人再共同前往丙○○位於高雄市○○區○○街191 號6 樓之8 住處收款，乙○○向丙○○嚇稱
    ：「你說話不要那麼嗆，我叫囡仔跟你喬」等語，致丙○○
    心生畏懼。（三）因附表一編號2 、2 之1 所示借款人鄭正
    良遲繳利息，癸○○即基於恐嚇之犯意，於95年10、11月間
    某日，撥打電話予保證人壬○○，以台語「幹你娘！你大哥
    鄭正良如果這筆錢不處理的話，乎你爸抓到，一定要給他拱
    ，這條錢你是他的保證人，你一定要處理，你如果不處理，
    要找到你爸母來討一條3 萬ㄝ」、「幹你娘！叫你ㄝ大躲好
    ，不要給我找到，乎你爸抓到一定要給他拱」等語恐嚇壬○○，致壬○○心生畏懼。（四）因附表一編號3 、3 之1 所
    示借款人甲○○無力清償利息，癸○○另基於恐嚇之接續犯
    意，先於96年8 月初某日，撥打電話予甲○○，向甲○○恫
    嚇「錢趕快出來處理，幹你娘GY！你錢若不還就要讓你死」
    、「幹你娘GY！你錢若不還就要讓你死的很難看，全家死光
    光」、「幹你娘GY！你錢真的不還，人不要那麼白目，你就
    躲好，全家躲好，全家死光光，若讓我找到要拿槍射死你全
    家，你姊姊住那裡我也知道，我可以將她找出來」等語；復
    於96年8 月下旬某日，承上開接續犯意與戊○○共同基於恐
    嚇之犯意聯絡，由癸○○以「幹你娘GY！你錢真的不還，若
    讓我找到，要讓你死」、「你家人要不要出來處理，如果不
    出來處理，也是要你全家死光光」等語，戊○○則以「幹你
    娘GY！我頭家對你怎麼好，你居然反叛他，我今天好好跟你
    說，你如果不還錢，找到你要讓你死」等語恐嚇甲○○，致
    甲○○心生畏懼。（五）因附表一編號4 及4 之1 所示借款
    人己○○亦未依約定時間繳交利息，乙○○乃基於恐嚇之接
    續犯意，於97年2 月初某日，以附表二編號13所示之行動電
    話門號0000000000號撥打予己○○嚇稱「幹你娘GY！妳現在
    不還錢，妳是要討皮痛嘛！」等語；復於97年2 月6 日凌晨
    某時許，夥同與其有犯意聯絡之某姓名年籍不詳、綽號「阿
    全」之成年男子，前往己○○位於高雄市三民區○○○路
    100 號11樓之22住處，向己○○討債，因己○○向其等表示
    未到約定還款時間，乙○○即以「幹你娘GY！妳今天如果沒
    付利息，我明天就將妳賣到台南上班」等語，恐嚇己○○，
    致己○○心生畏懼。
四、丁○○、乙○○均明知具殺傷力之手槍、子彈係槍砲彈藥刀
    械管制條例所管制之物品，未經許可不得無故寄藏、持有。
    詎丁○○於85年4 月間某日，在高雄市○○區○○路與六合
    路口之「高成賓館」內，未經許可，受友人彭春田（已於91
    年12月29日死亡，另為不起訴處分）之託，收受彭春田所交
    付之具有殺傷力之仿BERETTA 廠92FS型半自動手槍之改造手
    槍1 支（槍枝管制編號0000000000號、含彈匣1 副）及口徑
    9mm 制式子彈10顆，而寄藏在高雄縣鳳山市○○街61號住處
    的廚房角落。嗣丁○○於97年3 月初某日，在高雄縣鳳山市
    ○○路「越南咖啡卡拉OK」前，將上開改造手槍1 支、制式
    子彈10顆交予乙○○，委請乙○○代為丟棄，乙○○竟於收
    受後未予丟棄，而未經許可，持有上開槍、彈，並將之裝在
    附表二編號53所示之MIZURO黑色手提袋1 只後，藏於車牌號
    碼F9-9467 號自小客車後車廂。
五、嗣員警於98年（起訴書誤載為97年）1 月20日13時許，分別
    持搜索票，在癸○○位於高雄縣鳳山市○○路106 號住處搜
    索，扣得癸○○所有如附表二編號1 至12所示之物；在乙○○位於高雄市○鎮區○○路206 號住處搜索，扣得乙○○所
    有如附表二編號13至53所示之物及口徑9mm 制式子彈3 顆（
    已試測）。
六、案經辛○○訴請高雄市政府警察局移送臺灣高雄地方法院檢
    察署檢察官偵查起訴。
    理  由
壹、程式方面：
    按被告以外之人於審判外之陳述，雖不符刑事訴訟法第159
    之1 至第159 條之4 之規定，而經當事人於審判程序同意作
    為證據，法院審酌該言詞陳述或書面陳述作成時之情況，認
    為適當者，亦得為證據。當事人、代理人或辯護人於法院調
    查證據時，知有第159 條第1 項不得為證據之情形，而未於
    言詞辯論終結前聲明異議者，視為有前項之同意。刑事訴訟
    法第159之5定有明文。查檢察官、被告及辯護人均對於本判
    決所引用之傳聞證據，均同意有證據能力，本院審酌上開證
    據作成時之情狀，並無違法或不當等情形，且與本案相關之
    待證事實具有關聯性，認為以之作為本案之證據亦屬適當，
    爰依前揭規定，認均應有證據能力。
貳、實體方面：
一、上揭如附表一編號1 、2 、2 之1 、3 、3 之1 、5 所示重
    利及事實欄三所示恐嚇之犯罪事實，業據被告癸○○、乙○○、戊○○於本院審理時坦承不諱，核與證人庚○○、子○○、丙○○、壬○○、甲○○、己○○、辛○○之警詢及偵
    訊證述相符（見警卷二第96～97頁、第103 ～104 頁、第
    109 ～112 頁、第118 ～123 頁、第129 ～136 頁、第148
    ～150 頁、第158 ～161 頁、第162 ～165 頁、偵卷一第
    177 頁、第156 頁、第327 ～328 頁、第110 ～112 頁、第
    163 ～165 頁），復有癸○○刊登之借款廣告影本在卷可稽
    （警卷第178 頁），足見被告癸○○、乙○○、戊○○3 人
    上開自白與事實相符，其等上開重利及恐嚇犯行，洵堪認定
    。又癸○○如附表一編號4 、4 之1 所示重利犯行，亦據被
    告癸○○於本院審理時坦承不諱，核與證人即借款人己○○
    之警詢證述相符（見警卷二第148 至151 頁），復有上開借
    款廣告影本附卷足憑（警卷第178 頁），是被告癸○○此部
    分自白與事實相符，其此部分重利犯行，亦堪認定。
二、上開事實欄四所示之丁○○寄藏、乙○○持有槍彈犯行，業
    據被告丁○○、乙○○於警詢、偵訊及本院審理時均坦認不
    諱（見本院卷一第59頁背面至第60頁、第130 ～137 頁），
    核與證人即被告乙○○、丁○○於警詢及偵訊之供述相符（
    見警二卷第4 ～8 頁、第40頁、偵卷一第44～46頁、本院卷
    第59頁背面至第60頁），且上開手槍1 支（含彈匣1 個）及
    子彈10顆，經送內政部刑事警察局以檢視法、性能檢驗法、
    試射法鑑定結果，認定：一、送鑑手槍1 支（槍枝管制編號
    Ｚ000000000），係改造手槍，由仿BERETTA 廠92FS型半自動
    手槍製造之槍枝，換裝土造金屬槍管而成，擊發功能正常，
    可供擊發適用子彈使用，具殺傷力。二、送鑑子彈10顆，均
    係口徑9mm 制式子彈，採樣3 顆試射，可擊發，均具殺傷力
    等情，有內政部刑事警察局98年2 月25日刑鑑字第
    0980015068號鑑驗書在卷可稽（見偵卷一第86頁），復有上
    開手槍1 支及子彈10顆扣案可佐。綜上，足認前揭被告乙○○、丁○○上開自白與事實相符，應堪採信。是被告丁○○
    、乙○○上開寄藏及持有槍彈犯行，堪予認定。
三、新舊法比較
（一）查槍砲彈藥刀械管制條例第7 條第4 項、第12條第4 項，
      均係將持有與寄藏手槍、子彈罪為分別之處罰規定，而寄
      藏與持有，均係將物置於自己實力支配之下，僅寄藏必先
      有他人之持有行為，而後始為之受寄代藏而已，故寄藏之
      受人委託代為保管，其保管之本身，亦屬持有，不過，此
      之持有係受寄之當然結果，雖不應另就持有予以論罪，然
      未經許可持有手槍，其持有之繼續，為行為之繼續，亦即
      一經持有手槍，罪已成立，但其完結須繼續至持有行為終
      了時為止，則包括持有之寄藏手槍、子彈行為，自亦為行
      為之繼續，其犯罪之完結須繼續至寄藏行為終了時為止，
      此與司法院院解字第36 32 號解釋所稱寄藏贓物罪於寄藏
      行為完畢時其犯罪即已完成，其後之占有該贓物乃犯罪之
      狀態繼續，而非行為繼續，迥不相同（最高法院88年第8
      次刑事庭會議決議參照）。次按，繼續犯之犯罪行為繼續
      實施之中，期間法律縱有變更，但其行為既繼續實施至新
      法施行以後，自無行為後法律變更之可言（最高法院28年
      度上字第733 號判例意旨參照）。本件被告丁○○係自85
      年4 月間某日起寄藏上開槍彈，其行為繼續至97年3 月初
      某日，而槍砲彈藥刀械管制條例雖曾於85年9 月25日、86
      年11月24日、89年7 月5 日、90年11月14日、93年6 月2
      日修正，且最近1 次於94年1 月26日修正公布並於94年1
      月28日生效，其犯行仍應直接適用修正後之槍砲彈藥刀械
      管制條例論處。又期間刑法關於易服勞役、累犯、併科沒
      收等雖曾於95年7 月1 日起修正施行，惟亦因被告丁○○
      行為繼續至新法施行以後，依照前開說明，並無新舊法比
      較適用之問題，合先敘明。
（二）被告癸○○為事實欄三（一）所示恐嚇犯行後，94年2 月
      2日修正公佈之刑法已於95 年7月1日生效施行。按行為後
      法律有變更者，適用行為時之法律，但行為後之法律有利
      於行為人者，適用最有利於行為人之法律，修正後刑法第
      2條第1項定有明文。此條規定乃與刑法第1條罪刑法定主
      義契合，而貫徹法律禁止溯及既往原則，係規範行為後法
      律變更所生新舊法律比較適用之準據法，是刑法第2條本
      身雖經修正，但刑法第2條既屬適用法律之準據法，本身
      尚無比較新舊法之問題，應一律適用裁判時之現行刑法第
      2條規定以決定適用之刑罰法律。又本次刑法修正之比較
      新舊法，應就罪刑有關之共犯、未遂犯、想像競合犯、牽
      連犯、連續犯、結合犯，以及累犯加重、自首減輕暨其他
      法定加減原因（如身份加減）與加減例等一切情形，綜其
      全部罪刑之結果而為比較（最高法院95年5月23日95年度
      第8次刑庭會議決議參照）。
   1、新法第33條第5款關於主刑罰金已修正為：「罰金：新臺
      幣1千元以上，以百元計算」，與舊法第33條第5款規定：
      「罰金：（銀元）1元以上」相較，修正後關於罰金刑之
      法定範圍顯已提高，修正後之規定並無較有利於被告之情
      形。
   2、修正前刑法第51條第5款規定：數罪併罰，分別宣告其罪
      之刑，宣告多數有期徒刑者，於各刑中之最長期以上，各
      刑合併之刑期以下，定其應執行刑期。但不得逾20年；修
      正後刑法第51條第5款規定：數罪併罰，分別宣告其罪之
      刑，宣告多數有期徒刑者，於各刑中之最長期以上，各刑
      合併之刑期以下，定其應執行刑期。但不得逾30年。經比
      較新舊法結果，修正後之新法並無較有利被告之情形。
   3、綜上，玆就罰金刑、數罪併罰綜合比較新、舊法之結果，
      新法並未較為有利被告癸○○，從而，依刑法第2 條第1
      項規定，自應適用舊法。另關於易科罰金之折算標準：修
      正前刑法第41條第1 項前段原規定「犯最重本刑為5 年以
      下有期徒刑以下之刑之罪，而受6 個月以下有期徒刑或拘
      役之宣告，因身體、教育、職業、家庭之關係或其他正當
      事由，執行顯有困難者，得以1 元以上3 元以下折算一日
      ，易科罰金。」，依廢止前罰金罰鍰提高標準條例第2 條
      前段之規定，以原定數額提高為100 倍計算，故修正前之
      易科罰金折算標準最高為銀元300 元折算1 日，經折算後
      應以新臺幣900 元折算為1 日。惟修正後刑法第41條第1
      項前段則改以「犯最重本刑為5 年以下有期徒刑以下之刑
      之罪，而受6 個月以下有期徒刑或拘役之宣告者，得以新
      臺幣1,000 元、2,000 元或3,000 元折算一日，易科罰金
      。」，乃就易科罰金之折算標準予以提高。從而比較修正
      前、後所定易科罰金折算標準，當以修正前規定較為有利
      ，故就被告癸○○所為事實欄三（一）所示恐嚇犯行部分
      ，應依刑法第2 條第1 項前段，適用行為時即修正前刑法
      第41條第1 項前段規定，以定其易科罰金之折算標準。
四、論罪科刑
（一）按槍砲彈藥刀械管制條例所謂「寄藏」，係指受他人委託
      代為保管，而將物置於自己實力支配之下，故必先有他人
      之持有行為，而後始為之受寄代藏可言，申言之，即原持
      有人為免物之被搜獲或發現而託之暫為藏匿之意，最高法
      院著有74年台上字第3400號判例及91年度台上字第5587號
      判決可資參照，詳析其要件有三：其一，須他人先有持有
      之行為；其二，須受他人之委託而受寄代藏；其三，須將
      受寄藏物置於自己實力支配之下。故行為人之行為是否該
      當於槍砲彈藥刀械管制條例所規範之寄藏槍枝及子彈，均
      應充足上述三要件。經查，本件被告丁○○將上開槍彈交
      付乙○○，係為請乙○○代為丟棄，而非僅暫為藏匿，是
      以乙○○竟未將上開槍彈丟棄，而藏放在上開自小客車後
      車箱，自與「寄藏」之態樣有別，應僅係單純之持有。
（二）故核被告癸○○、戊○○所為，均係犯刑法第305 條之恐
      嚇危害安全罪及同法第344 條之重利罪。被告乙○○所為
      ，係犯刑法第305 條之恐嚇危害安全罪、同法第344 條之
      重利罪及槍砲彈藥刀械管制條例第8 條第4 項之未經許可
      持有可發射子彈具有殺傷力之改造手槍罪、同條例第12條
      第4 項之未經許可持有子彈罪。被告丁○○所為，係犯槍
      砲彈藥刀械管制條例第8 條第4 項之未經許可寄藏可發射
      子彈具有殺傷力之改造手槍罪、同條例第12條第4 項之未
      經許可寄藏子彈罪。至於被告乙○○事實欄四所示之行為
      應論以「持有」而非「寄藏」已如上述，是起訴書就此所
      認尚有誤會，但因仍與應適用之各該法條屬於同一條項，
      自無庸變更法條。被告癸○○、乙○○就附表一編號1、2
      、2 之1 、4 及4 之1 所示重利犯行及事實欄三（二）恐
      嚇犯行；癸○○、乙○○、戊○○就附表一編號3 、3 之
      1 及5 所示重利犯行；癸○○、戊○○就事實欄三（四）
      之恐嚇犯行；乙○○與綽號「阿全」之成年男子就事實欄
      三（五）之恐嚇犯行，各有犯意聯絡及行為分擔，均應論
      以共同正犯。被告癸○○先後兩次恐嚇丙○○、甲○○；
      乙○○先後兩次恐嚇己○○，各均係基於同一恐嚇犯意，
      在密切接近之時地所為之數個舉動，且被害人同一，僅侵
      害一個法益，各行為間之獨立性極為薄弱，依一般社會健
      全觀念，難以強行分開，在刑法評價上，各應屬接續犯而
      論以一罪。被告乙○○、丁○○，均係同時寄藏、持有上
      開改造手槍1 支及子彈共10顆，係一行為同時犯槍砲彈藥
      刀械管制條例第8 條第4 項、同條例第12條第4 項之罪，
      應論以想像競合犯，從一重之未經許可寄藏、持有可發射
      子彈具有殺傷力之改造手槍罪處斷。被告癸○○所犯8次
      重利犯行、4 次恐嚇犯行；被告乙○○所犯6 次重利犯行
      、2 次恐嚇犯行及未經許可持有可發射子彈具有殺傷力之
      改造手槍犯行；被告戊○○所犯2 次重利犯行、1 次恐嚇
      犯行，均犯意各別，行為互殊，應予分論併罰。被告癸○○有上開前科紀錄，此有臺灣高等法院被告前案紀錄表1
      份在卷可查，其受有期徒刑執行完畢後，於5 年內故意再
      犯如附表一編號3 之1 、4 、4 之1 、5 及事實欄三（四
      ）所示之有期徒刑以上之罪，均為累犯，各應依刑法第47
      條第1 項規定，加重其刑。
（三）爰審酌被告癸○○、乙○○、戊○○均值壯年，不思以正
      途取財，竟趁他人亟需用錢之際而收取高額之利息，復於
      借款人無力還款時，施以恐嚇，經常造成借款人因無力負
      擔鋌而走險另犯他罪或輕生尋短，釀成之悲劇時有所聞，
      對於借款人個人乃至於社會整體，危害甚烈，實屬不該，
      又被告癸○○就係居於主導地位，而被告乙○○、戊○○
      均僅係聽令於癸○○之指示，無主導權，參與之程度較輕
      微，被告乙○○及丁○○另未經主管機關許可寄藏具殺傷
      力之槍枝及子彈，對於社會治安及民眾起居安危造成潛在
      威脅，然查無證據證明其等持之另犯他罪，並考量被告4
      人均於本院審理時坦承犯行，犯後態度非惡，並斟酌被告
      戊○○參與重利及恐嚇之次數較少，犯罪情節較輕，並考
      量被告4 人之犯罪手段、素行、智識程度等一切情狀，認
      檢察官就被告癸○○所犯各罪具體求處應執行有期徒刑1
      年，應屬適當，至於被告乙○○、戊○○、丁○○所犯各
      罪分別具體求處應執行有期徒刑4 年、10月、3 年4 月，
      則嫌過重，爰分別量處如主文所示之宣告刑，並就被告癸○○、戊○○所犯各罪分別諭知如主文所示之易科罰金折
      算標準，及就被告乙○○、丁○○併科罰金部分諭知易服
      勞役之折算標準，以示懲儆。另被告癸○○犯如附表一編
      號1 、2 、2 之1 所示重利犯行及事實欄三（一）、（二
      ）、（三）所示恐嚇犯行；乙○○犯如附表一編號1 、2
      、2 之1 所示重利犯行及事實欄三（二）所示恐嚇犯行，
      犯罪時間均在96年4 月24日之前，復無中華民國九十六年
      罪犯減刑條例所列不予減刑之情形，爰依該條例第2 條第
      1 項第3 款規定，各減其宣告刑二分之一，並與其他不得
      減刑之罪，合併定應執行刑，復就被告癸○○易科罰金部
      分，依刑法施行法第3 條之1 第3 項、修正前刑法第41條
      第1 項前段，諭知每日以銀元參佰元即新臺幣玖佰元折算
      之易科罰金折算標準。【本件被告癸○○所處罪刑之易科
      罰金標準，部分依新法，部分依舊法，參酌最高法院72年
      度第9次 刑事庭會議決議意旨，於定執行刑時，應依刑法
      第2 條第1 項規定，依最有利於被告癸○○之舊法折算標
      準之，附此敘明。】
五、沒收部分
（一）扣案如附表二編號1 及2 所示之行動電話、編號3 所示之
      宣傳單，均係被告癸○○所有，分別係刊登在報紙借款廣
      告與乙○○、戊○○共同從事高利放款所用及預備犯重利
      罪所用，自應刑法第38條第1 項第2 款，在被告癸○○、
      乙○○、戊○○所犯重利罪項下，宣告沒收。扣案如附表
      二編號14所示之「期仔會」空白收帳卡8 張，係被告乙○○所有，預備供與癸○○、戊○○犯重利罪所用，亦應依
      刑法第38條第1項第2款規定，在癸○○、乙○○、戊○○
      所犯重利罪項下，諭知沒收。扣案如附表二編號13所示之
      行動電話，係被告乙○○所有，持用以恐嚇己○○，自應
      在該恐嚇罪項下，宣告沒收。又扣案如附表二編號53所示
      之MIZURO黑色手提袋1 只，係被告乙○○所有，用以寄藏
      上開具有殺傷力之改造手槍及制式子彈，應依刑法第38條
      第1項第2款規定，在被告乙○○該罪項下，宣告沒收。
（二）扣案如附表二編號51、52所示之可發射子彈具有殺傷力之
      改造手槍1 支（槍枝管制編號0000000000號、含彈匣1 副
      ）、9mm 制式子彈7 顆，均為非經主管機關許可不得持有
      之物，屬違禁物，應依刑法第38條第1 項第1 款之規定，
      不問屬於犯人與否，均在被告丁○○、乙○○所犯寄藏、
      持有具有殺傷力之改造手槍罪項下，宣告沒收；至於經鑑
      驗試射之9mm 制式子彈3 顆，已喪失子彈效用，不再具有
      殺傷力，及扣案其餘非制式子彈8 顆，經送驗結果，不具
      殺傷力，均非屬槍砲彈藥刀械管制條例所列之違禁物，爰
      不予宣告沒收，附此敘明。
參、公訴不受理部分
一、公訴意旨略以：被告乙○○基於重利之犯意聯絡，與癸○○
    共同利用如附表一編號4 及4 之1 所示借款人己○○需錢孔
    急之際，貸予如附表一編號4 及4 之1 所示之款項，收取如
    附表一編號4 及4 之1 所示與原本顯不相當之重利，因認被
    告乙○○此部分所為，另涉犯刑法第344 條之重利罪嫌等語
    。
二、按不起訴處分已確定或緩起訴處分期滿未經撤銷者，非有發
    現新事實或新證據，或有同法第420 條第1 項第1 款、第2
    款、第4 款或第5 款所定得為再審原因之情形者，不得對於
    同一案件再行起訴，刑事訴訟法第260 條第1 款定有明文。
    又所謂發見新事實或新證據，係指於不起訴處分前，未經發
    見，至其後始行發見者而言，若不起訴處分前，已經提出之
    證據，經檢察官調查斟酌者，即非前述條款所謂發見之新證
    據，不得據以再行起訴，最高法院著有69年台上字第1139號
    判例可供參照。次按案件曾為不起訴處分、撤回起訴或緩起
    訴期滿未經撤銷，而違背刑事訴訟法第260 條之規定再行起
    訴者，法院應諭知不受理之判決，同法第303 條第4 款亦有
    明文。
三、被告乙○○被訴前揭附表一編號4 及4 之1 重利犯嫌，業經
    臺灣高雄地方法院檢察署檢察官以犯罪嫌疑不足，以97年度
    偵字第7792號為不起訴處分，並於97年4 月25日確定，有該
    不起訴處分書及臺灣高等法院被告前案紀錄表各1 份附卷可
    稽。又本案檢察官係於上開不起訴處分確定後，始就被告乙○○所犯上開部分提起公訴，而觀諸本案卷證資料，檢察官
    起訴乙○○此部分犯行所憑之證據為被告乙○○之供述及己○○之指述，均為上開不起訴處分前已發現之證據，自難謂
    有何新事實或新證據。再參以本案亦無其他刑事訴訟法第
    420 條第1 項第1 款、第2 款、第4 款或第5 款所定得為再
    審原因之情形，揆諸上開說明，應諭知不受理之判決。
據上論斷，應依刑事訴訟法第273 條之1 第1 項、第299 條第1
項前段、第303 條第4 款，槍砲彈藥刀械管制條例第8 條第4 項
、第12條第4 項，刑法第2 條第1 項、第11條前段、第28條、第
305 條、第344 條、第55條、第47條、第41條第1 項前段、第38
條第1 項第1 款、第2 款、第51條第5 款、第6 款，修正前刑法
第41條第1 項前段、第2 項、第51條第5 款，刑法施行法第1 條
之1 、第3 條之1 第3 項，廢止前罰金罰鍰提高標準條例第2 條
，中華民國九十六年罪犯減刑條例第2 條第1 項第3 款、第7 條
、第11條，判決如主文。
本案經檢察官鄧籐墩到庭執行職務。
中    華    民    國    99    年    4     月    14    日
                  刑事第七庭  審判長法  官  陳  箐
                                    法  官  簡佩珺
                                    法  官  洪培睿
以上正本證明與原本無異。
如不服本判決應於收受送達後10日內向本院提出上訴書狀，並應
敘述具體理由；如未敘述上訴理由者，應於上訴期間屆滿後20日
內向本院補提理由書（均須按他造當事人之人數附繕本）「切勿
逕送上級法院」。
中    華    民    國    99    年    4     月    14    日
                                    書記官  秦富潔
附表一：
┌──┬───┬──┬──┬──┬──┬────┬───┬─────────┐
│編號│被害人│借款│借款│借款│還款│已還利息│行為人│所犯之罪及所處之刑│
│    │      │時間│地點│金額│方式│        │      │                  │
├──┼───┼──┼──┼──┼──┼────┼───┼─────────┤
│ 1  │丙○○│95年│高雄│2 萬│期仔│3萬多元 │癸○○│癸○○共同犯重利罪│
│    │      │8 月│市三│元（│會  │        │乙○○│，處有期徒刑參月，│
│    │      │底  │民區│實拿│    │        │      │如易科罰金，以新臺│
│    │      │    │褒揚│1 萬│    │        │      │幣壹仟元折算壹日。│
│    │      │    │街19│7000│    │        │      │減為有期徒刑壹月又│
│    │      │    │1 號│元）│    │        │      │拾伍日，如易科罰金│
│    │      │    │6 樓│    │    │        │      │，以新臺幣壹仟元折│
│    │      │    │之8 │    │    │        │      │算壹日。扣案如附表│
│    │      │    │    │    │    │        │      │二編號1 、2 、3 、│
│    │      │    │    │    │    │        │      │14所示之物，均沒收│
│    │      │    │    │    │    │        │      │。                │
│    │      │    │    │    │    │        │      │                  │
│    │      │    │    │    │    │        │      │乙○○共同犯重利罪│
│    │      │    │    │    │    │        │      │，處拘役伍拾日，如│
│    │      │    │    │    │    │        │      │易科罰金，以新臺幣│
│    │      │    │    │    │    │        │      │壹仟元折算壹日。減│
│    │      │    │    │    │    │        │      │為拘役貳拾伍日，如│
│    │      │    │    │    │    │        │      │易科罰金，以新臺幣│
│    │      │    │    │    │    │        │      │壹仟元折算壹日。扣│
│    │      │    │    │    │    │        │      │案如附表二編號1 、│
│    │      │    │    │    │    │        │      │2 、3 、14所示之物│
│    │      │    │    │    │    │        │      │，均沒收。        │
├──┼───┼──┼──┼──┼──┼────┼───┼─────────┤
│ 2  │鄭正良│95年│不詳│1 萬│期仔│至少    │癸○○│癸○○共同犯重利罪│
│    │（保證│10  │    │元（│會  │1,500 元│乙○○│，處有期徒刑參月，│
│    │人鄭聖│月  │    │實拿│    │        │      │如易科罰金，以新臺│
│    │坤）  │    │    │8500│    │        │      │幣壹仟元折算壹日。│
│    │      │    │    │元）│    │        │      │減為有期徒刑壹月又│
│    │      │    │    │    │    │        │      │拾伍日，如易科罰金│
│    │      │    │    │    │    │        │      │，以新臺幣壹仟元折│
│    │      │    │    │    │    │        │      │算壹日。扣案如附表│
│    │      │    │    │    │    │        │      │二編號1 、2 、3 、│
│    │      │    │    │    │    │        │      │14所示之物，均沒收│
│    │      │    │    │    │    │        │      │。                │
│    │      │    │    │    │    │        │      │乙○○共同犯重利罪│
│    │      │    │    │    │    │        │      │，處拘役伍拾日，如│
│    │      │    │    │    │    │        │      │易科罰金，以新臺幣│
│    │      │    │    │    │    │        │      │壹仟元折算壹日。減│
│    │      │    │    │    │    │        │      │為拘役貳拾伍日，如│
│    │      │    │    │    │    │        │      │易科罰金，以新臺幣│
│    │      │    │    │    │    │        │      │壹仟元折算壹日。扣│
│    │      │    │    │    │    │        │      │案如附表二編號1 、│
│    │      │    │    │    │    │        │      │2 、3 、14所示之物│
│    │      │    │    │    │    │        │      │，均沒收。        │
├──┼───┼──┼──┼──┼──┼────┼───┼─────────┤
│2之1│鄭正良│95年│不詳│1 萬│期仔│至少    │癸○○│癸○○共同犯重利罪│
│    │（保證│11  │    │元（│會  │1,500 元│乙○○│，處有期徒刑參月，│
│    │人鄭聖│月  │    │實拿│    │        │      │如易科罰金，以新臺│
│    │坤）  │    │    │8500│    │        │      │幣壹仟元折算壹日。│
│    │      │    │    │元）│    │        │      │減為有期徒刑壹月又│
│    │      │    │    │    │    │        │      │拾伍日，如易科罰金│
│    │      │    │    │    │    │        │      │，以新臺幣壹仟元折│
│    │      │    │    │    │    │        │      │算壹日。扣案如附表│
│    │      │    │    │    │    │        │      │二編號1 、2 、3 、│
│    │      │    │    │    │    │        │      │14所示之物，均沒收│
│    │      │    │    │    │    │        │      │。                │
│    │      │    │    │    │    │        │      │乙○○共同犯重利罪│
│    │      │    │    │    │    │        │      │，處拘役伍拾日，如│
│    │      │    │    │    │    │        │      │易科罰金，以新臺幣│
│    │      │    │    │    │    │        │      │壹仟元折算壹日。減│
│    │      │    │    │    │    │        │      │為拘役貳拾伍日，如│
│    │      │    │    │    │    │        │      │易科罰金，以新臺幣│
│    │      │    │    │    │    │        │      │壹仟元折算壹日。扣│
│    │      │    │    │    │    │        │      │案如附表二編號1 、│
│    │      │    │    │    │    │        │      │2 、3 、14所示之物│
│    │      │    │    │    │    │        │      │，均沒收。        │
├──┼───┼──┼──┼──┼──┼────┼───┼─────────┤
│ 3  │甲○○│96年│高雄│3 萬│日仔│ 3萬元  │癸○○│癸○○共同犯重利罪│
│    │      │7 月│縣仁│元（│會  │        │乙○○│，處有期徒刑參月，│
│    │      │16日│武鄉│實拿│    │        │戊○○│如易科罰金，以新臺│
│    │      │之前│赤祥│2 萬│    │        │      │幣壹仟元折算壹日。│
│    │      │某日│街36│4000│    │        │      │扣案如附表二編號1 │
│    │      │    │巷1 │元）│    │        │      │、2 、3 、14所示之│
│    │      │    │號  │    │    │        │      │物，均沒收。      │
│    │      │    │    │    │    │        │      │乙○○共同犯重利罪│
│    │      │    │    │    │    │        │      │，處拘役伍拾日，如│
│    │      │    │    │    │    │        │      │易科罰金，以新臺幣│
│    │      │    │    │    │    │        │      │壹仟元折算壹日。扣│
│    │      │    │    │    │    │        │      │案如附表二編號1、2│
│    │      │    │    │    │    │        │      │、3 、14所示之物，│
│    │      │    │    │    │    │        │      │均沒收。          │
│    │      │    │    │    │    │        │      │戊○○共同犯重利罪│
│    │      │    │    │    │    │        │      │，處拘役伍拾日，如│
│    │      │    │    │    │    │        │      │易科罰金，以新臺幣│
│    │      │    │    │    │    │        │      │壹仟元折算壹日。扣│
│    │      │    │    │    │    │        │      │案如附表二編號1、2│
│    │      │    │    │    │    │        │      │、3 、14所示之物，│
│    │      │    │    │    │    │        │      │均沒收。          │
├──┼───┼──┼──┼──┼──┼────┼───┼─────────┤
│3之1│甲○○│96年│高雄│3 萬│日仔│6,000元 │癸○○│癸○○共同犯重利罪│
│    │      │8 月│縣鳳│元（│會  │        │乙○○│，累犯，處有期徒刑│
│    │      │    │山市│實拿│    │        │戊○○│肆月，如易科罰金，│
│    │      │    │「五│2 萬│    │        │      │以新臺幣壹仟元折算│
│    │      │    │甲廟│4000│    │        │      │壹日。扣案如附表二│
│    │      │    │」  │元）│    │        │      │編號1 、2 、3 、14│
│    │      │    │    │    │    │        │      │所示之物，均沒收。│
│    │      │    │    │    │    │        │      │乙○○共同犯重利罪│
│    │      │    │    │    │    │        │      │，處拘役伍拾日，如│
│    │      │    │    │    │    │        │      │易科罰金，以新臺幣│
│    │      │    │    │    │    │        │      │壹仟元折算壹日。扣│
│    │      │    │    │    │    │        │      │案如附表二編號1、2│
│    │      │    │    │    │    │        │      │、3 、14所示之物，│
│    │      │    │    │    │    │        │      │均沒收。          │
│    │      │    │    │    │    │        │      │戊○○共同犯重利罪│
│    │      │    │    │    │    │        │      │，處拘役伍拾日，如│
│    │      │    │    │    │    │        │      │易科罰金，以新臺幣│
│    │      │    │    │    │    │        │      │壹仟元折算壹日。扣│
│    │      │    │    │    │    │        │      │案如附表二編號1、2│
│    │      │    │    │    │    │        │      │、3 、14所示之物，│
│    │      │    │    │    │    │        │      │均沒收。          │
├──┼───┼──┼──┼──┼──┼────┼───┼─────────┤
│ 4  │己○○│97年│不詳│1 萬│日仔│至少    │乙○○│癸○○共同犯重利罪│
│    │      │1 月│    │元（│會  │1,000 元│癸○○│，累犯，處有期徒刑│
│    │      │中旬│    │實拿│    │（編號5 │      │肆月，如易科罰金，│
│    │      │    │    │9000│    │及5之1合│      │以新臺幣壹仟元折算│
│    │      │    │    │元）│    │計支付利│      │壹日。扣案如附表二│
│    │      │    │    │    │    │息達1 萬│      │編號1 、2 、3 、14│
│    │      │    │    │    │    │2,000 元│      │所示之物，均沒收。│
│    │      │    │    │    │    │）      │      │                  │
├──┼───┼──┼──┼──┼──┼────┼───┼─────────┤
│4之1│己○○│97年│不詳│1 萬│日仔│至少    │乙○○│癸○○共同犯重利罪│
│    │      │1 月│    │元（│會  │1,000 元│癸○○│，累犯，處有期徒刑│
│    │      │24日│    │實拿│    │（編號5 │      │肆月，如易科罰金，│
│    │      │    │    │9000│    │及5之1合│      │以新臺幣壹仟元折算│
│    │      │    │    │元）│    │計支付利│      │壹日。扣案如附表二│
│    │      │    │    │    │    │息達1 萬│      │編號1 、2 、3 、14│
│    │      │    │    │    │    │2,000 元│      │所示之物，均沒收。│
│    │      │    │    │    │    │）      │      │                  │
├──┼───┼──┼──┼──┼──┼────┼───┼─────────┤
│ 5  │辛○○│97年│不詳│2 萬│期仔│2 萬    │癸○○│癸○○共同犯重利罪│
│    │      │2 月│    │元（│會  │6,000 元│乙○○│，累犯，處有期徒刑│
│    │      │6 日│    │實拿│    │        │戊○○│肆月，如易科罰金，│
│    │      │    │    │1 萬│    │        │      │以新臺幣壹仟元折算│
│    │      │    │    │6000│    │        │      │壹日。扣案如附表二│
│    │      │    │    │元）│    │        │      │編號1 、2 、3 、14│
│    │      │    │    │    │    │        │      │所示之物，均沒收。│
│    │      │    │    │    │    │        │      │乙○○共同犯重利罪│
│    │      │    │    │    │    │        │      │，處拘役伍拾日，如│
│    │      │    │    │    │    │        │      │易科罰金，以新臺幣│
│    │      │    │    │    │    │        │      │壹仟元折算壹日。扣│
│    │      │    │    │    │    │        │      │案如附表二編號1、2│
│    │      │    │    │    │    │        │      │、3 、14所示之物，│
│    │      │    │    │    │    │        │      │均沒收。          │
│    │      │    │    │    │    │        │      │戊○○共同犯重利罪│
│    │      │    │    │    │    │        │      │，處拘役伍拾日，如│
│    │      │    │    │    │    │        │      │易科罰金，以新臺幣│
│    │      │    │    │    │    │        │      │壹仟元折算壹日。扣│
│    │      │    │    │    │    │        │      │案如附表二編號1、2│
│    │      │    │    │    │    │        │      │、3 、14所示之物，│
│    │      │    │    │    │    │        │      │均沒收。          │
└──┴───┴──┴──┴──┴──┴────┴───┴─────────┘
附表二：扣案物
1.行動電話1支
（序號：000000000000000，含門號0000000000號SIM卡1枚）
2.行動電話一支
（序號：000000000000000，含門號0000000000號SIM卡1枚）
3.「日仔會」借款宣傳單2張
4.行動電話1支
（序號：000000000000000，含門號0000000000號SIM卡1枚）
5.郵局存款簿1本
（局號：0000000，帳號：0000000，戶名：余玉綺）
6.郵局存款簿1本
（局號：0000000，帳號：0000000，戶名：癸○○）
7.台新商業銀行存簿1本
（帳號：0000000000000-0）
8.中國信託商業銀行存簿1本（帳號：000000000000）
9.玉山銀行存簿1本（帳號：0000000000000）
10.蔡雲成借款資料壹袋（內含本票影本）
11.陳玉暉支票2張
12.癸○○連絡電話簿2本
13.大同牌行動電話1 支
  （序號000000000000000 ，含門號0000000000號SIM卡1枚 ）
14.「期仔會」空白收帳卡8張
15.陳瑞貞本票1張 (含身分證影本1張)
16.洪進添本票1張(含身分證影本、員工証影本各1張)
17.沈世賢本票3張 (含身分證影本1張)
18.陳宗志本票1張 (含身分證影本1張)
19.吳佩縈本票1張(含身分證影本1張)
20.柯穎釧本票1張(含身分證影本1張)
21.李建民本票1張(含身分證影本、員工証影本各1張)
22.康國輝本票1張 (含身分證影本1張)
23.鄭婉琳本票1張 (含身分證影本1張)
24.吳山郎本票2張(含身分證影本1張)
25.蔡明展本票1張
26.翁宏志本票1張(含身分證影本2張、員工証影本1張)
27.林英文本票3張
28.黃皓靖本票2張
29.曾隆彬本票2張
30.賈豫傑本票1張
31.蔡秀茹本票1張
32.林志文本票1張
33.劉明禕本票1張
34.蔡麗珍本票1張
35.王明成本票1張
36.蕭鴻仰本票1張
37.陳麗雀本票1張
38.陳清燕本票1張
39.陳坤龍本票1張
40.傅郁珍身分證正本1張
41.借款人資料單2張
42.記帳單1張
43.「期仔會」收帳卡6張
44.F9-9467自小客車汽車鑰匙1 支
45.空白本票3本
46.印泥
47.洪銘佑本票1張(含身分證影本、名片各1張)
48.黃澄淵本票7張 (含身分證影本1張)
49.F9-9467自小客車汽車行車行照1張
50.童軍繩2捆
51.可發射子彈具有殺傷力之改造手槍1支（槍枝管制編號
   0000000000號、含彈匣1副）
52.口徑9mm制式子彈7顆（未試射）
53.MIZURO 黑色手提袋1 只
附錄本案所犯法條全文：
刑法第305 條
以加害生命、身體、自由、名譽、財產之事，恐嚇他人致生危害
於安全者，處二年以下有期徒刑、拘役或三百元以下罰金。
刑法第344 條
乘他人急迫、輕率或無經驗貸以金錢或其他物品，而取得與原本
顯不相當之重利者，處一年以下有期徒刑、拘役或科或併科一千
元以下罰金。
槍砲彈藥刀械管制條例第8條
未經許可，製造、販賣或運輸鋼筆槍、瓦斯槍、麻醉槍、獵槍、
空氣槍或第4條第1項第1款所定其他可發射金屬或子彈具有殺傷
力之各式槍砲者，處無期徒刑或5年以上有期徒刑，併科新臺幣1
千萬元以下罰金。
未經許可，轉讓、出租或出借前項所列槍枝者，處5 年以上有期
徒刑，併科新臺幣1千萬元以下罰金。
意圖供自己或他人犯罪之用，而犯前二項之罪者，處無期徒刑或
7年以上有期徒刑，併科新臺幣1千萬元以下罰金。
未經許可，持有、寄藏或意圖販賣而陳列第1 項所列槍枝者，處
3年以上10年以下有期徒刑，併科新臺幣7百萬元以下罰金。
第1項至第3項之未遂犯罰之。
槍砲彈藥刀械管制條例第12條
未經許可，製造、販賣或運輸子彈者，處1 年以上7 年以下有期
徒刑，併科新臺幣5百萬元以下罰金。
未經許可，轉讓、出租或出借子彈者，處6 月以上5 年以下有期
徒刑，併科新臺幣3百萬元以下罰金。
意圖供自己或他人犯罪之用，而犯前二項之罪者，處3 年以上10
年以下有期徒刑，併科新臺幣7百萬元以下罰金。
未經許可，持有、寄藏或意圖販賣而陳列子彈者，處5年以下有
期徒刑，併科新臺幣3百萬元以下罰金。
第1項至第3項之未遂犯罰之。

司法院資訊處製作；財團法人民間司法改革基金會備份。
